【裁判字號】    97,訴,944
【裁判日期】    970521
【裁判案由】    違反槍砲彈藥刀械管制條例
【裁判全文】
臺灣臺中地方法院刑事判決               97年度訴字第944號
公  訴  人  臺灣臺中地方法院檢察署檢察官
被      告  乙○○
                    （另案在臺灣臺中監獄臺中分監執行中）
選任辯護人  陳呈雲律師
上列被告因違反槍砲彈藥刀械管制條例案件，經檢察官提起公訴
（97年度偵字第3351號），本院判決如下：
    主    文
乙○○共同未經許可，持有手槍，累犯，處有期徒刑伍年拾月，
併科罰金新臺幣貳拾萬元，罰金如易服勞役，以新臺幣壹仟元折
算壹日；扣案如附表所示之物，均沒收。
    犯罪事實
一、乙○○素行不良，前有多筆違反槍砲彈藥刀械管制條例案件
    而經法院判刑確定之前科，又其於94年間因竊盜及違反槍砲
    彈藥刀械管制條例案件，分別經本院判處有期徒刑4月及6月
    確定，嗣經合併定應執行刑為有期徒刑8月，於94年11月22
    日入監執行，於95年6月19日執行完畢（羈押折抵32日）。
    猶不知悔改，緣乙○○於95年10月24日結識丙○○（丙○○
    所犯違反槍砲彈藥刀械管制條例案件部分，經臺灣高等法院
    臺中分院於96年10月30日以96年上訴字第1141號判處有期徒
    刑7年，並經最高法院於97年1月17日以97年度台上字第239
    號判決駁回上訴而確定在案）後，請丙○○為其頂替一件殺
    人未遂刑事案件，雙方約定酬勞為新臺幣（下同）200萬元
    ，乙○○乃先行給付前款5萬元予丙○○，並陸續供給丙○
    ○數萬元生活費。嗣乙○○又欲向某不詳債務人追討債務，
    乃與丙○○謀議，由乙○○提供槍、彈予丙○○出面向該債
    務人恫嚇索債。乙○○、丙○○二人均明知制式手槍、可發
    射子彈具有殺傷力之改造手槍、子彈等，均係槍砲彈藥刀械
    管制條例所管制之槍枝、子彈，未經許可不得持有，竟共同
    基於非法持有管制槍、彈之犯意聯絡，先由乙○○於95年12
    月7日，與其友人「謝永福」（真實年籍不詳）洽妥取槍細
    節後，旋於同日帶同丙○○至臺中巿某大樓路旁，由丙○○
    出面向謝永福所派遣出面交槍之人拿取如附表所示之槍、彈
    ，而由丙○○保管備用。嗣丙○○於95年12月9日晚間，攜
    帶附表所示之槍、彈，搭乘何瑞溢（經臺灣臺中地方法院檢
    察署檢察官以96年度偵字第7606號為不起訴處分）所駕駛之
    車牌號碼6919-NJ號自小客車外出，而將槍、彈放置在車上
    。於同日23時許，其二人行經南投縣國道3號草屯交流道附
    近時，因故發生爭吵並互毆後，何瑞溢為防免丙○○持槍對
    其不利，乃乘丙○○於車外之際，迅速將車駛離，並將丙○
    ○置於其車上之槍、彈隨同帶走。嗣何瑞溢在南投縣警察局
    南投分局南投派出所員警勸導下，於95年12月10日21時30分
    許，交出如附表所示之槍、彈，而循線查獲上情。
二、案經臺灣臺中地方法院檢察署檢察官自動檢舉偵查起訴。
    理    由
一、證據能力方面：按被告以外之人（包括證人、鑑定人、告訴
    人、被害人及共同被告等）於審判外之陳述雖不符刑事訴訟
    法第159條之1至之4等四條之規定，而經當事人於審判程序
    同意作為證據，法院審酌該言詞陳述或書面陳述作成時之情
    況，認為適當者，亦得為證據；當事人、代理人或辯護人於
    法院調查證據時，知有刑事訴訟法第159條第1項不得為證據
    之情形，而未於言詞辯論終結前聲明異議者，視為有前項之
    同意，同法第159條之5定有明文。立法意旨在於傳聞證據未
    經當事人之反對詰問予以核實，原則上先予排除。惟若當事
    人已放棄反對詰問權，於審判程序中表明同意該等傳聞證據
    可作為證據；或於言詞辯論終結前未聲明異議，基於尊重當
    事人對傳聞證據之處分權，及證據資料愈豐富，愈有助於真
    實發見之理念，且強化言詞辯論主義，使訴訟程序得以順暢
    進行，上開傳聞證據亦均具有證據能力。本件被告以外之人
    於下述偵查中所為之陳述，其性質雖屬傳聞證據，惟被告及
    辯護人等對於該等證人之證據能力，未於本院言詞辯論終結
    前，表示異議，依上開規定，本件證人等於偵查中之證言應
    具有證據能力。
二、訊據被告矢口否認有何非法持有槍、彈之行為，其所辯及辯
    護意旨為：被告雖有載丙○○去「永福」那邊好幾次，但並
    不知「永福」有拿槍、彈給丙○○，丙○○也未向被告說過
    此事。丙○○先前於偵查中已供明扣案槍、彈係吳天裕交給
    他的，丙○○之後認為被告在一件頂替案件中沒有替他處理
    好，要求被告於該案更一審程序中對他為有利之證述，才誣
    陷扣案槍、彈是被告的。又扣案槍、彈迄警方查獲時止，均
    在丙○○保管持有中，被告無從與之共同持有云云。
三、經查：
  (一)關於丙○○於犯罪事實欄所載時地取得並持有如附表所示之
    槍、彈，嗣搭乘何瑞溢自小客車外出，而將該槍、彈置於其
    車上，因二人發生爭吵並互毆，該槍、彈隨被何瑞溢連車載
    走而交予警方查扣等情，有證人丙○○於偵審中之證詞，及
    證人何瑞溢、警員陳智鑌、吳岳朋於偵查中之證詞為證，堪
    認屬實。
  (二)扣案如附表所示之槍、彈，經送內政部警政署刑事警察局鑑
    定結果：送鑑制式90手槍〔含彈匣〕壹枝（槍枝管制編號：
    0000000000），認係比利時FN廠製Hi-Power型口徑9mm制式
    半自動手槍，送鑑時槍號已遭磨滅，經電解腐蝕法重現結果
    ，因磨滅過深無法重現，槍管內具陸條右旋來復線，機械性
    能良好，可擊發同口徑制式子彈，認具殺傷力。送鑑改造手
    槍〔含彈匣〕壹枝（槍枝管制編號：0000000000），認係由
    仿BERETTA廠84型半自動手槍製造之槍枝，換裝土造金屬槍
    管及土造金屬槍機而成之改造手槍，機械性能良好，可擊發
    適用之子彈，認具殺傷力。送鑑制式90子彈柒顆（試射參顆
    ），認均係9mm制式子彈，認均具殺傷力。送鑑改造90子彈
    貳顆，認均係土造子彈，具直徑約9.0mm之金屬彈頭，經採
    樣壹顆實際試射，可擊發，認具殺傷力，有內政部警政署刑
    事警察局96年1月3日刑鑑字第0950188697號鑑定書在卷可稽
    （見95年度偵字第6066號偵查卷第157至159頁）。
  (三)關於附表所示槍、彈之來源，被告丙○○於95年12月11日、
    96年1月9日、96年1月18日檢察官偵訊時雖稱：於6、7年前
    ，吳天裕在南投縣名間鄉濁水溪堤防邊將1枝轉輪手槍與6顆
    子彈（按該枝手槍為美國SMITH&WESSON廠製19-5型口徑0.35
    7吋之制式轉輪手槍，槍枝管制編號：0000000000號，下稱
    Ａ槍，子彈均為口徑0.357吋制式子彈）及附表所示槍、彈
    交給我保管。嗣於95年10月13日凌晨，我攜帶上開槍、彈，
    在苗栗縣卓蘭鎮苗豐里大安溪圓屯河堤旁看人釣魚，我要去
    那邊把這些槍、彈丟掉，找不到地方丟，結果遇到被害人有
    很多車開過來，濺起來的沙土噴到我，我就持Ａ槍對他們的
    輸胎開槍。之後我將Ａ槍及70萬元交給乙○○，請他幫忙找
    人頂替我該槍擊案，70萬元是我賭博贏來的云云。惟本院認
    為丙○○上開供詞並不實在，理由為：(1)丙○○自96年9月2
    9日檢察官偵訊時起，已改供明前述Ａ槍所涉之苗栗縣卓蘭
    鎮槍擊案，實非其所為，而係被告找其頂替；至於附表所示
    槍、彈，係被告於95年12月7日載其去找「謝永福」拿的等
    語。而被告於97年5月7日審理時，亦陳稱：日前於丙○○被
    訴殺人未遂案件（即前開苗栗縣卓蘭鎮槍擊案）更一審審理
    時，被告業陳明該件殺人未遂案是被告叫丙○○頂替被告的
    等語。足徵丙○○更異之詞確有所據，並非憑空杜撰。(2)丙
    ○○進而於本院交互詰問程序中，就附表所示槍、彈之取得
    經過，詳實證述（其內容經本院整理如犯罪事實欄所載），
    其面對檢、辯雙方及本院之各種提問及質疑，均能清楚回答
    解釋，如伊之前之所以迴護被告而稱槍、彈係自吳天裕處取
    得云云，係因伊原本與被告說好要為其頂替殺人未遂案，故
    被告先跟伊套好槍、彈來源的說法，但伊被關後，被告未依
    約給付200萬元安家費，伊才把所有的事實供出來。是本院
    認丙○○之後不利於被告之證詞方具可信性。(3)黑道份子經
    常擁槍自重，具殺傷力之槍、彈取得不易，擁槍者當無可能
    輕易將槍枝丟棄，關於丙○○先前所稱其攜槍、彈至苗栗縣
    卓蘭鎮苗豐里大安溪圓屯河堤旁，是要把槍、彈丟掉一節，
    悖於情理，佐以隨後所稱槍擊案為其所犯一節，亦屬頂替被
    告不實之言，可知丙○○當時一心迴護被告，所言顯然均無
    可採。
  (四)關於被告曾資助丙○○生活費用一節，被告與丙○○供證一
    致，則依此等依存關係，丙○○所證本案係乙○○提供槍、
    彈供其出面向債務人恫嚇索債等詞，與一般黑社會角色分工
    情形相符，合於事理，堪以採信。被告雖辯稱丙○○係因前
    述殺人未遂案而挾怨誣陷云云，惟被告於該殺人未遂案更一
    審程序中，業坦認係其叫唆丙○○頂替自己，而已還丙○○
    清白，衡情丙○○當無可能續於本案審理程序中設詞誣陷被
    告。
  (五)本案被告雖未現實管領支配任何槍枝或子彈，但附表所示槍
    、彈，既係被告商洽「謝永福」者提供，並安排丙○○出面
    領槍及負責保管，準備作為向被告債務人索債恫嚇之工具，
    此過程中，被告顯係基於自己犯罪之意思，推由共犯即丙○
    ○實行持有槍枝及子彈之犯罪構成要件行為，被告為具有犯
    罪支配力之同謀共同正犯，甚為明確，被告所辯扣案槍、彈
    一直在丙○○保管持有中，被告無從與之共同持有云云，顯
    為卸責之詞，並無可採。本案事證已臻明確，被告犯行堪以
    認定。
四、核被告就持有附表編號1所示槍枝所為，係犯槍砲彈藥刀械
    管制條例第7條第4項之未經許可持有手槍罪；持有附表編號
    2所示槍枝所為，係犯同條例第8條第4項之未經許可持有其
    他可發射子彈具有殺傷力之槍枝罪；持有附表編號3、4所示
    子彈之行為，係犯同條例第12條第4項之持有子彈罪。被告
    就上開非法持有槍、彈行為，係基於自己犯罪之意思，推由
    共犯即丙○○實行持有槍枝及子彈之犯罪構成要件行為，為
    同謀共同正犯。被告所犯上開各罪，係基於一持有行為而為
    之，為想像競合犯，應依刑法第55條規定從一重之槍砲彈藥
    刀械管制條例第7條第4項之未經許可持有手槍罪處斷。又被
    告有犯罪事實欄所載前科，有臺灣高等法院被告前案紀錄表
    在卷可稽，其於有期徒刑執行完畢後，5年以內故意再犯本
    件有期徒刑以上之罪，為累犯，應依刑法第47條第1項加重
    其刑。爰審酌被告素行不良，其犯罪之動機、目的、手段，
    持有槍枝、子彈之質、量，及犯罪後否認犯行之態度等一切
    情狀，量處如主文所示之刑，並就所處罰金刑部分諭知易服
    勞役之折算標準。
五、扣案如附表所示之槍、彈，除已因試射而擊發之子彈，已喪
    失違禁物之性質，不予宣告沒收外，其餘均屬違禁物，不論
    屬於犯人與否，應依刑法第38條第1項第1款，併予宣告沒收
    （按扣案如附表所示之槍、彈，雖前於臺灣高等法院臺中分
    院96年度上訴字第1141號丙○○殺人未遂及違反槍砲彈藥刀
    械管制條例等案件中，經確定判決宣告沒收，並經臺灣苗栗
    地方法院檢察署執行在案。然按沒收物之執行完畢與沒收物
    之不存在，並非一事，因犯罪依法必須沒收之物，雖已於他
    案被告確定判決諭知沒收，並已執行完畢，對於其他被告之
    判決，仍應宣告沒收。蓋因此種沒收之諭知，對於嗣後判決
    之被告，仍不失為從刑，且在必須沒收之列，倘以該沒收物
    已因其他被告判決諭知沒收確定，並經執行完畢為理由，而
    不為沒收之諭知，於法即有未合。扣案如附表所示之槍、彈
    既屬違禁物，雖經他案宣告沒收並執行在案，然既非已不存
    在，自應宣告沒收）。
據上論結，應依刑事訴訟法第299條第1項前段，槍砲彈藥刀械管
制條例第7條第4項、第8條第4項、第12條第4項，刑法第11條前
段、第28條、第55條、第47條第1項、第42條第3項、第38條第1
項第1款，判決如主文。
本案經檢察官甲○○到庭執行職務。
中    華    民    國    97    年     5    月    21    日
                    刑事第十二庭  審判長法  官  莊深淵
                                        法  官  廖慧如
                                        法  官  蔡建興
上正本證明與原本無異。
如不服本判決，應於收受送達後10日內向本院提出上訴書狀（應
敘述具體理由並附繕本）。
上訴書狀如未敘述理由，應於上訴期間屆滿後20日內補提理由書
於本院。
                                        書記官  黃英寬
中    華    民    國    97    年     5    月    21    日
附錄論罪科刑法條
槍砲彈藥刀械管制條例第7條第4項
未經許可，持有、寄藏或意圖販賣而陳列第1項所列槍枝者，處5
年以上有期徒刑，併科新臺幣1千萬元以下罰金。
槍砲彈藥刀械管制條例第8條第4項
未經許可，持有、寄藏或意圖販賣而陳列第1項所列槍枝者，處3
年以上10年以下有期徒刑，併科新臺幣700萬元以下罰金。
槍砲彈藥刀械管制條例第12條第4項
未經許可，持有、寄藏或意圖販賣而陳列子彈者，處5年以下有
期徒刑，併科新臺幣300萬元以下罰金。
附表：
┌──┬────────────────┬───┬───────────┐
│編號│ 物   品   名   稱              │數量  │ 備          考       │
├──┼────────────────┼───┼───────────┤
│ 1  │比利時FN廠製Hi-Power型口徑9mm制 │ 1枝  │                      │
│    │式半自動手槍（含彈匣，槍枝管制編│      │                      │
│    │號：0000000000號）              │      │                      │
├──┼────────────────┼───┼───────────┤
│ 2  │仿BERETTA廠84型半自動手槍製造之 │ 1枝  │                      │
│    │槍枝，換裝上均屬槍管及土造金屬槍│      │                      │
│    │機而成之改造手槍（含彈匣，槍枝管│      │                      │
│    │制編號：0000000000號）          │      │                      │
├──┼────────────────┼───┼───────────┤
│ 3  │制式90子彈，均係9mm制式子彈。   │ 7顆  │僅沒收4顆，已試射之3顆│
│    │                                │      │，不予宣告沒收。      │
├──┼────────────────┼───┼───────────┤
│ 4  │改造90子彈，均係土造子彈，具直徑│ 2顆  │僅沒收1顆，已試射之1顆│
│    │約9.0mm之金屬彈頭。             │      │，不予宣告沒收。      │
└──┴────────────────┴───┴───────────┘


司法院資訊處製作；財團法人民間司法改革基金會備份。
